【裁判字號】    88,訴,1092
【裁判日期】    890308
【裁判案由】    殺人未遂等
【裁判全文】
臺灣臺南地方法院刑事判決
    公  訴  人  臺灣台南地方法院檢察署檢察官
    被      告  乙○○
    選任辯護人  王文雄
    被      告  甲○○
右列被告因殺人未遂等案件，經檢察官提起公訴（八十八年度營偵字第一二七０號）
，本院判決如左：
    主  文
乙○○殺人未遂，處有期徒刑陸年。扣案之開山刀壹把沒收。
甲○○傷害人之身體，處有期徒刑陸月，如易科罰金，以佰元折算壹日。
    事  實
一、乙○○基於殺人之犯意，於民國八十八年五月二十三日晚上七時三十分許，在台
    南縣將軍鄉鯤鯓村一三五號，持其所有之開山刀一把，朝甲○○頭部、臉部猛砍
    數刀，並稱「要讓你死」等語，嗣因甲○○以雙手抵擋並奪取開山刀而倖免於難
    ，惟仍受有頭部瘀腫一×一公分、臉部裂傷四處各十八公分、六公分、五公分、
    三公分、背部裂傷一處十公分、右耳附近裂傷三處各二×０．二公分、三×０．
    二公分、二×一公分及雙手六處各一．五公分、二公分、二公分、三公分、三公
    分、三公分（右食指韌帶二條斷裂）裂傷。乙○○見甲○○奪取該開山刀後，已
    欲逃跑，甲○○竟仍基於傷害之犯意，持該開山刀將乙○○砍傷，致乙○○受有
    右小腿背側大裂傷二十一公分長九公分深（內及外腓腸肌、比目魚肌、長趾彎曲
    肌、腓骨肌、長趾彎曲肌、腓腸神經斷裂、大小隱靜脈、後脛動脈斷裂）、右
    踝部二公分長一公分深、右足背六公分長一公分深之傷害。
二、案經乙○○、甲○○訴由台南縣警察局學甲分局移送台灣台南地方法院檢察署檢
    察官偵查起訴。
    理  由
一、訊據被告乙○○、甲○○均矢口否認有上揭犯行，被告乙○○辯稱：伊係以開山
    刀之刀背敲打甲○○之背部一下，甲○○即反身與伊爭奪開山刀，甲○○所受之
    傷害實係二人爭奪開山刀所造成，奇美醫院出具之診斷證明書記載甲○○面部四
    十公分裂傷，顯屬不實云云，被告甲○○則辯稱：伊遭乙○○砍傷後，已無法再
    傷害乙○○云云。
  （一）經查，被告乙○○持前揭開山刀殺害被告甲○○之事實，除據被告甲○○指
        述綦詳外，並經證人陳敏吉於警訊時證稱：「當時我正與甲○○聊天，乙○
        ○持刀衝入屋內，第一刀揮刀朝甲○○頭部砍去（刀鋒由上往下），當陳某
        揮第二次刀，我便向前用左手制止」「甲○○．．背朝外，此時乙○○持開
        山刀前來且未發一語即朝甲○○頭頂砍殺，並說『要讓你死！』，並且連續
        砍殺甲○○」等語屬實，而被告甲○○因被告乙○○之殺人犯行而受有頭部
        瘀腫一處一×一公分、臉部裂傷四處各十八公分、六公分、五公分、三公分
        、背部裂傷一處十公分、右耳附近裂傷三處各二×０．二公分、三×０．二
        公分、二×一公分及雙手六處各一．五公分至三公分裂傷，且深度皆為一至
        二公分，係利器傷，較不似刀背傷之事實，亦有台灣省立台南醫院驗傷證明
        書之受傷部位及奇美醫院病歷摘要表各一紙在卷可稽，倘被告乙○○係以刀
        背敲打被告甲○○，則被告甲○○頭、臉、背部豈會有多處之利器傷﹖其雙
        又豈會有多處因抵擋而造成之裂傷﹖按頭部係人體極為脆弱之處，持利器朝
        他人頭部揮砍，當有致死之虞，為一般人所週知，觀諸被告乙○○持開山刀
        朝被告甲○○之頭部、臉部揮砍，並稱「要讓你死」等語，堪認其有殺人之
        犯意甚明，是被告乙○○所辯顯係避重就輕之詞，不足採信。
  （二）次查，被告甲○○奪取被告乙○○所持之開山刀後，於被告乙○○欲逃跑之
        際，仍持刀傷害被告乙○○之事實，亦據被告乙○○指述歷歷，而被告乙○
        ○受有前揭利器傷一節，亦有驗傷診斷書一紙在卷可資佐證；被告甲○○雖
        辯稱：被告乙○○係於雙方搶刀時自己割傷云云，惟觀諸被告乙○○所受之
        刀傷實有多處，且一處深達九公分，並造成外腓腸肌、比目魚肌、長趾彎曲
        肌、腓骨肌、長趾彎曲肌、腓腸神經斷裂、大小隱靜脈、後脛動脈斷裂，
        導致大量出血及休克，其傷勢之嚴重程度，實非因雙方搶刀一時疏失所會造
        成之結果，是被告甲○○所辯，亦係狡飾卸責之詞，殊無可採。
  （三）綜上所述，本件事證明確，被告二人犯行堪以認定。
二、核被告乙○○所為，係犯刑法第二百七十一條第二項、第一項殺人未遂罪。被告
    甲○○所為，係犯刑法第二百七十七條第一項傷害罪。被告乙○○已著手於上開
    殺人行為之實行而不遂，為未遂犯，依刑法第二十六條規定按既遂犯之刑度減輕
    之。爰審酌被告甲○○係因被告乙○○持開山刀將其砍傷後，一時短於思慮，始
    於奪刀後為前揭傷害犯行，及被告二人犯罪之手段、所受傷勢之輕重程度、犯罪
    後均狡飾否認，毫無悔意等一切情狀，分別量處如主文所示之刑，被告甲○○部
    分並諭知易科罰金之折算標準，以資懲儆。
三、扣案之開山刀一把係被告乙○○所有供犯罪所用之物，業據其於警訊時供明在卷
    可按，爰依刑法第三十八條第一項第二款之規定併予沒收。
據上論斷，應依刑事訴訟法第二百九十九條第一項前段，刑法第二百七十一條第二項
、第一項、第二百七十七條第一項、第二十六條前段、第三十八條第一項第二款、第
四十一條，罰金罰鍰提高標準條例第一條前段、第二條，判決如主文。
本案經檢察官陳仁智到庭執行職務。
中      華      民      國    八十九    年      三      月      八      日
                                    臺灣臺南地方法院刑事第一庭
                                        法  官  林  育  幟
右正本證明與原本無異。
如不服本判決，應於判決送達後十日內，向本院提出上訴狀（須附繕本）。
                                        書記官  汪  姿  秀
中      華      民      國    八十九    年      三      月      九      日
附錄本案論罪科刑法條全文：
刑法第二百七十一條第一項、第二項：
殺人者，處死刑、無期徒刑或十年以上有期徒刑。
前項之未遂犯罰之。
刑法第二百七十七條第一項：
傷害人之身體或健康者，處三年以下有期徒刑、拘役或一千元以下罰金。


司法院資訊處製作；財團法人民間司法改革基金會備份。
